【裁判字號】    96,上訴,1591
【裁判日期】    971022
【裁判案由】    違反毒品危害防制條例
【裁判全文】
臺灣高等法院高雄分院刑事判決        96年度上訴字第1591號
上  訴  人  臺灣高雄地方法院檢察署檢察官
被      告  乙○○
                    （現另案於臺灣高雄看守所羈押中）
選任辯護人  張永昌律師
上列上訴人因被告違反毒品危害防制條例案件，不服臺灣高雄地
方法院95年度訴字第4071號民國96年6 月25日第一審判決（起訴
案號：臺灣高雄地方法院檢察署95年度偵字第19397 號），提起
上訴，本院判決如下：
     主  文
上訴駁回。
     理  由
一、公訴意旨略以：被告乙○○明知甲基安非他命係毒品危害防
    制條例第2 條第2 項第2 款所列管之第二級毒品，非經許可
    不得持有、販賣，竟基於販賣第二級毒品甲基安非他命之犯
    意，分別為下列犯行：(一)自94年4 月中旬某日起，至95年5
    月中旬某日止，在高雄市○○區○○街「錢櫃KTV 」附近，
    及高雄市○○路上「大帑殿KTV 」附近大樓7 樓等處，以新
    臺幣（下同）4,000 至5,000 元不等之價格，販賣第二級毒
    品甲基安非他命予甲○○約共20次；(二)於不詳時、地，以每
    次均以1 萬元之價格，販賣第二級毒品甲基安非他命予A9（
    真實年籍、姓名詳卷內代號表）共5 次，嗣經警於95年7 月
    22日上午9 時20分許，持臺灣高雄地方法院法官所核發之搜
    索票，前往乙○○位於高雄市○○區○○路12號7 樓之3 住
    處搜索，並扣得如附表所示等物，因認被告涉犯毒品危害防
    制條例第4 條第2 項之販賣第二級毒品罪嫌等語。
二、公訴意旨認被告涉犯前開販賣第二級毒品甲基安非他命罪嫌
    ，無非係以被告之供述、證人甲○○、A9之陳述，及附表編
    號3 至12、18所示之扣押物，為其論罪依據。
三、被告爭執證人甲○○、A9於警詢之供述，及證人甲○○於偵
    查中之供述無證據能力。經查：
  (一)證人甲○○、A9於警詢之供述部分：
    按「被告以外之人於審判外之言詞或書面陳述，除法律有規
    定者外，不得作為證據。」、「被告以外之人於審判外之陳
    述，雖不符前四條之規定，而經當事人於審判程序同意作為
    證據，法院審酌該言詞陳述或書面陳述作成時之情況，認為
    適當者，亦得為證據。當事人、代理人或辯護人於法院調查
    證據時，知有第一百五十九條第一項不得為證據之情形，而
    未於言詞辯論終結前聲明異議者，視為有前項之同意。」刑
    事訴訟法第159 條第1 項、第159 條之5 分別定有明文。證
    人甲○○、A9於警詢所為之供述，既屬被告以外之人於審判
    外之陳述，且無刑事訴訟法第159 條之5 所列得為證據之情
    形，自應認證人甲○○、A9於警詢之陳述對被告而言，並無
    證據能力。
  (二)證人甲○○於偵查中之供述部分：
    按「證人、鑑定人依法應具結而未具結者，其證言或鑑定意
    見，不得作為證據。」刑事訴訟法第158 條之3 明文規定。
    證人甲○○95年11月3 日於偵查中所為之陳述，係屬審判外
    之陳述，而證人甲○○並無不得或不能令其具結之情事，乃
    檢察官未令甲○○依法具結，依諸前揭規定，其證言自不得
    作為證據。
  (三)證人甲○○、A9於警詢之供述，及證人甲○○於偵查中之供
    述，雖無證據能力而不得作為認定被告犯罪之積極證據，惟
    非不得作為彈劾證據使用，併此敘明。
四、按被告未經審判證明有罪確定前，推定其為無罪；犯罪事實
    ，應依證據認定之，無證據不得認定犯罪事實。又不能證明
    被告犯罪者，應諭知無罪之判決。刑事訴訟法第154 條、第
    301 條第1 項分別定有明文。次按，認定犯罪事實所憑之證
    據，雖不以直接證據為限，間接證據亦包括在內，然而無論
    直接證據或間接證據，其為訴訟上之證明，須於通常一般人
    均不致有所懷疑，而得確信其為真實之程度者，始得據為有
    罪之認定，倘其證明尚未達到此一程度，而有合理之懷疑存
    在時，即難遽採為不利被告之認定。又依刑事訴訟法第161
    條第1 項規定，檢察官就被告犯罪事實，應負舉證責任，並
    指出證明之方法。因此，檢察官對於起訴之犯罪事實，應負
    提出證據及說服之實質舉證責任。倘其所提出之證據，不足
    為被告有罪之積極證明，或其指出證明之方法，無從說服法
    院以形成被告有罪之心證，基於無罪推定之原則，自應為被
    告無罪判決之諭知（最高法院76年臺上字第4986號判例、92
    年臺上字第128 號判例可資參照）。
五、訊據被告乙○○堅決否認有何販賣第二級毒品甲基安非他命
    之犯行，辯稱：伊並沒有販賣甲基安非他命給甲○○及A9，
    至於在伊住處所查獲之甲基安非他命，係供伊自己施用，而
    且因為伊施用的量很大，所以1 次都買很多等語。經查：
  (一)證人甲○○固於本院審理時，一再指證被告即係販賣甲基安
    非他命予伊之人，惟就販賣之時間、地點、次數等情，其於
    本院審理時初則證稱：我大約是於95年間向綽號「醫生」或
    「俊生」的乙○○購買毒品安非他命，買過好幾次，毒品是
    在乙○○位於法院（指本院）附近的「神采飛揚KTV 」後面
    的住處向他買的，另外也有在乙○○位於翠華路的住處及其
    他很多但我現在記不得的地方向乙○○買過，向乙○○買毒
    品的次數至少4 、5 次以上，每次金額4 、5,000 元至3、4
    萬元都有等語（見本院卷第175 至179 頁）；然嗣則證陳：
    我有在乙○○位於「神采飛揚KTV 」後面的住處向他買過安
    非他命，另外在中華路與六合路口附近的「錢櫃KTV 」，及
    「神采飛揚KTV 」附近的「大帑殿KTV 」附近，也曾向乙○
    ○買過，至於購買的時間是在94年年底至95年4 月份間，每
    次購買的金額最少還有4 、5,000 元以上，最多4 、5 萬元
    都有，購買的次數有20多次，至少也有10次以上等語（見本
    院卷第226 至228 頁），前後所述已非一致。再參以其於警
    詢供稱：自94年12月間起至95年5 月間止，我共向綽號「醫
    生」的男子，買過20多次甲基安非他命，每次交易金額約4,
    000 元至5,000 元，交易地點都在高雄市○○路「大帑殿KT
    V 」附近的大樓7 樓等語（見警卷第27頁），而就其與乙○
    ○交易之時間、地點、金額、次數等情，與其於本院所證者
    ，又有出入，是實難憑據證人甲○○上揭屢有歧異之證詞，
    即遽認被告涉有販賣第二級毒品甲基安非他命之重罪。
  (二)證人A9固曾於警詢陳述：我曾向綽號「醫生」的男子買過4
    、5 次甲基安非他命，每次都是買1 錢，價格是1 萬元，他
    的電話是0000000000號、63年次，住在高雄市○○路「神采
    飛揚KTV 」停車場對面大樓7 樓，其住處門口有擺放矮櫃等
    語（見警卷第29至30頁），惟證人A9於警詢之供述，既屬被
    告以外之人於審判外之陳述，而不得作為證據，有如前述，
    自不得據之而為被告不利之認定。況且，證人A9經原審傳訊
    為證，而於原審結證稱：我於警詢中稱有向綽號「醫生」的
    男子購買甲基安非他命、對方使用0000000000號行動電話等
    供述是不實在的，那是因為我施用毒品後，人迷迷糊糊的，
    而且訊問我的員警對我利誘，要我指認被告，說這樣對我的
    案情有利，我才會這樣說，而該0000000000號行動電話也是
    員警提供給我的等語（見原審卷第93至96頁），亦核與其於
    警詢所述不符，是自無從憑據證人A9於警詢之供述，而為不
    利被告之認定。
  (三)至本件雖經警於95年7 月22日自被告位於高雄市○○區○○
    路12號7 樓之3 住處，扣得附表編號3 至12、18所示之物，
    而該等物品中復有電子磅秤、分裝袋等一般常見於販賣毒品
    所用之物，惟此等物品是否確係供被告販賣甲基安非他命所
    用，或與被告是否販賣甲基安非他命有所關聯，檢察官並未
    舉證以供本院查證；參以一般吸毒成癮者，因需施用較大量
    之毒品，而常有1 次大量購買，並自行分裝之舉，而有使用
    電子磅秤及分裝袋等物之必要，是尚難僅據查扣被告所有之
    上揭物品，即認被告有販賣毒品甲基安非他命之行為或有販
    賣之意圖，並進而推論被告必有販賣甲基安非他命予甲○○
    及A9之犯行。
  (四)綜上，證人甲○○及A9前開所為之證述，既尚不足說服本院
    形成被告有販賣第二級毒品甲基安非他命之有罪心證，而本
    件查扣之上開物品，又無從據之即為被告有販賣甲基安非他
    命予甲○○及A9之推論，再本院復查無其他積極證據，足以
    證明被告有何檢察官所指之販賣甲基安非他命犯行，是以，
    被告犯罪自屬不能證明，揆諸前揭法條及判例意旨，自應為
    被告無罪之諭知。原審因而為被告無罪之判決，核無不合。
    檢察官上訴仍執上揭情詞指摘原判決不當，為無理由，應予
    駁回。
六、被告所犯持有第二級毒品大麻部分，業經原審判決確定，本
    院自不再論列。
七、被告於95年7 月22日經警查獲其持有附表編號3 、4 所示之
    第二級毒品甲基安非他命之情，業經被告自承在卷（見本院
    卷第241 頁），並有附表編號3 、4 證據方法欄所示之檢驗
    報告存卷足參，故被告持有第二級毒品甲基安非他命罪行，
    應堪認定。又該部分之犯罪事實，已經檢察官明確記載於起
    訴書犯罪事實欄，有起訴書在卷可憑，則雖被告前揭被訴販
    賣第二級毒品甲基安非他命之犯行，已經為無罪判決，原審
    仍應就被告業經起訴之持有第二級毒品甲基安非他命部分予
    以審判，乃原判決竟謂此部分並非本案起訴範圍，而恝未論
    置，尚有未合，自應由原審法院予以補充判決，附此敘明。
八、被告前開被訴之販賣第二級毒品甲基安非他命犯行，既經為
    無罪之判決，則檢察官就被告涉嫌販賣甲基安非他命予A2、
    張怡君、何萬仁、洪家鴻等人移送併辦部分（即臺灣高雄地
    方法院檢察署96年度偵字第18804 、18805 號案件），本院
    即無從併予審理，應退回由檢察官另為適法之處理，亦此敘
    明。
據上論結，應依刑事訴訟法第368 條，判決如主文。
本案經檢察官張金塗到庭執行職務。
中    華    民    國    97    年    10    月    22    日
              刑事第一庭    審判長法  官  翁慶珍
                                  法  官  莊崑山
                                  法  官  徐美麗
以上正本證明與原本無異。
檢察官如不服本判決應於收受本判決後10日內向本院提出上訴書
狀，其未敘述上訴理由者，並得於提起上訴後10日內向本院補提
理由書狀（均須按他造當事人之人數附繕本）「切勿逕送上級法
院」。
被告不得上訴。
中    華    民    國    97    年    10    月    22    日
                                  書記官  賴梅琴
【附表】
┌──┬─────────┬─────────┬────────────┐
│編號│  扣案物品        │  鑑驗結果        │    證   據  方  法     │
├──┼─────────┼─────────┼────────────┤
│ 1  │第二級毒品大麻1包 │驗後淨重1.14公克  │法務部調查局95年9 月24日│
│    │（毛重2.1 公克）  │（空包裝總重1.10公│調科壹字第09523018800 號│
│    │                  │克）              │鑑定通知書（見95年偵字第│
│    │                  │                  │19397 號卷第42頁）      │
├──┼─────────┼─────────┼────────────┤
│ 2  │第一級毒品海洛因11│驗後淨重共計75.86 │法務部調查局95年9 月24日│
│    │包（總毛重80.45 公│公克（空包裝總重  │調科壹字第09523018780 號│
│    │克）              │5.70公克）        │鑑定通知書（見95年偵字第│
│    │                  │                  │19397 號卷第41頁）      │
├──┼─────────┼─────────┼────────────┤
│ 3  │第二級毒品甲基安非│驗後淨重共計46.27 │高雄醫學大學附設中和紀念│
│    │他命3 包（毛重50公│公克              │醫院95 年9月18日編號9509│
│    │克）              │                  │-222號檢驗報告（見95年偵│
│    │                  │                  │字第19397 號卷第43頁）  │
├──┼─────────┼─────────┼────────────┤
│ 4  │第二級毒品甲基安非│驗後淨重分別為    │高雄市立凱旋醫院95年11月│
│    │他命4 包（毛重2.25│0.087 克、0.178 公│23日高市凱醫驗字第2876號│
│    │公克）            │克、0.263 公克、  │濫用藥物成品檢驗鑑定書（│
│    │                  │0.190 公克，驗後淨│見原審卷第48頁）        │
│    │                  │重共計0.718 公克  │                        │
├──┼─────────┼─────────┼────────────┤
│ 5  │葡萄糖2包         │無毒品反應        │高雄醫學大學附設中和紀念│
│    │                  │                  │醫院95年9月18日編號9509-│
│    │                  │                  │223 、0000-000號檢驗報告│
│    │                  │                  │（見95年偵字第19397 號卷│
│    │                  │                  │第44、45頁）            │
├──┼─────────┼─────────┼────────────┤
│ 6  │壓製器1組         │                  │                        │
├──┼─────────┼─────────┼────────────┤
│ 7  │千斤頂1個         │                  │                        │
├──┼─────────┼─────────┼────────────┤
│ 8  │研磨機1臺         │                  │                        │
├──┼─────────┼─────────┼────────────┤
│ 9  │電子磅秤3臺       │                  │                        │
├──┼─────────┼─────────┼────────────┤
│ 10 │分裝袋802個       │                  │                        │
├──┼─────────┼─────────┼────────────┤
│ 11 │標籤貼紙17張      │                  │                        │
├──┼─────────┼─────────┼────────────┤
│ 12 │行動電話2 支（威寶│                  │                        │
│    │、anycall)        │                  │                        │
├──┼─────────┼─────────┼────────────┤
│ 13 │安非他命吸食器1組 │                  │                        │
├──┼─────────┼─────────┼────────────┤
│ 14 │塑膠軟管2條       │                  │                        │
├──┼─────────┼─────────┼────────────┤
│ 15 │注射針筒6支       │                  │                        │
├──┼─────────┼─────────┼────────────┤
│ 16 │殘渣袋15個        │                  │                        │
├──┼─────────┼─────────┼────────────┤
│ 17 │LV牌皮包1只       │                  │                        │
├──┼─────────┼─────────┼────────────┤
│ 18 │現金6萬2300元     │                  │                        │
└──┴─────────┴─────────┴────────────┘


司法院資訊處製作；財團法人民間司法改革基金會備份。
